【裁判字號】    91,交易,74
【裁判日期】    920415
【裁判案由】    公共危險等
【裁判全文】
臺灣臺北地方法院刑事判決                          九十一年度交易字第七四號
    公  訴  人  臺灣臺北地方法院檢察署檢察官
    被      告  乙○○
右列被告因公共危險等案件，經檢察官聲請以簡易判決處刑（九十年度偵字第二一三
四二號），經本院新店簡易庭受理後（受理案號為九十年度店交簡字第九一○號），
認不宜以簡易判決處刑，移
    主  文
乙○○服用酒類，不能安全駕駛動力交通工具而駕駛，處罰金貳萬元，如易服勞役，
以參佰元折算壹日。
被訴過失傷害罪部分公訴不受理。
    事  實
一、乙○○於民國九十年六月十五日凌晨一時許往前回溯某時，在不詳地點服用不詳
    酒類，已達思考、個性行為改變而不能安全駕駛動力交通工具之程度，猶於酒後
    駕駛動力交通工具即車號ＩＷ－二三八五號自小客車上路，沿台北縣坪林鄉○○
    ○路由宜蘭往坪林方向行駛，於同日凌晨一時許行至北宜公路三十三點五公里時
    ，本應注意汽車行駛時，駕駛人應注意車前狀況，隨時採取必要安全措施，而依
    當時情形，又無不能注意情事，詎其因酒後判斷及反應能力降低，不慎駕車自後
    追撞前方與其同向、由甲○○所騎乘之車號ＬＥＯ－五九○號重型機車，甲○○
    因此人車倒地，受有頭部外傷併右側額葉腦出血及硬膜下出血之傷害（乙○○涉
    犯過失傷害罪部分，已據甲○○撤回告訴，詳後述），乙○○亦因而受傷經警送
    醫救治，於台北市立中興醫院抽血測得其血中酒精濃度達每公合一百五十三毫克
    （經換算為呼氣酒精濃度每公升零點七六毫克）。
二、案經甲○○訴請台北縣警察局新店分局報告臺灣臺北地方法院檢察署檢察官偵查
    聲請簡易判決處刑。
    理  由
壹、有罪部分－即被告被訴服用酒類，不能安全駕駛動力交通工具而駕駛部分：
  一、訊據被告乙○○，對於在右揭時、地駕車與告訴人發生車禍，致告訴人受有傷
      害之事實坦承不諱，惟辯稱：伊於事發前幾天即曾出事，精神狀況不佳，本件
      車禍發生後伊方至精神科就診，發現伊有妄想症狀；事發前伊確實駕車出門，
      但不知要去何處，出門前有無飲酒、車禍如何發生伊均不清楚云云。經查：
      （一）被告已自承事發當日伊自家中駕車出發，且本件事故發生後，警員據報
            前往現場處理時，被告在肇事車上，趴在方向盤上無法言語，嗣由警員
            將伊送醫救治，有警製自首調查表在卷足憑（偵卷第十六頁參照），被
            告為當日駕車肇事之人，應無疑義。又被告經送醫後，在醫院抽血檢測
            ，測得其血中酒精濃度達每公合一百五十三毫克（經換算為呼氣酒精濃
            度每公升零點七六毫克），亦有台北市立中興醫院臨床病理科血中酒精
            濃度報告單附卷可稽（偵卷第十頁參照），被告於事發之前確有飲酒，
            亦堪認定。
      （二）被告雖提出馬偕紀念醫院出具之診斷證明書，證明伊患有妄想狀態之妄
            想性精神病（偵卷第十三頁、第三十二頁參照），然經本院委請台北市
            立療養院對被告為精神鑑定，鑑定結果認為：「：：：詹員於本次鑑定
            時自稱有飲酒之習慣，亦因飲酒而造成對其一己身體健康之傷害（如罹
            患『胃穿孔』），且曾數次於酒後出現衝動行為，損及一己之人際關係
            ，而詹員在知悉一己已因飲酒而導致上列不良後果之情況下仍持續飲酒
            ，其長期失當之飲酒行為已符合『酒精依賴』之診斷。詹員於犯行後數
            小時時間之血液酒精濃度高達每公升零點七六毫克，推測案發前應有飲
            酒情形，酒精在此段時間中經其身體吸收、代謝，而對其中樞神經系統
            產生抑制作用（即酒精之『去抑制化』作用影響），而酒精之作用亦致
            使詹員於『案發後』對犯行時之情形不復記憶，故犯行時應係處於『酒
            精中毒狀態』。詹員之犯行，應係受到酒精之『去抑制化』作用影響，
            未能控制一己對於駕車時之臨場狀況做出適當之應變。詹員雖於犯行前
            所出現被害妄想（家人欲用符咒加害他）、疑似幻聽（好像有聽到警察
            叫他的聲音），然詹員係一『酒精依賴』之個案，素有飲酒習慣，因此
            詹員縱受精神病症狀影響，但『飲酒駕車』此一行為，並非詹員受精神
            病症狀影響下必然唯一之沿生行為，因此其精神病症狀與犯行並無直接
            之關聯；另詹員明知飲酒對於機械操作之影響，對於一己所為之『性質
            』、『違法性』與所將導致之『後果』皆確有相當程度之認識但卻仍行
            之。因此，本院認為詹員犯行當時對於外界事務之知覺理會與判斷作用
            ，以及自由決定意思之能力，尚未較普通人之平均程度顯然減退，其精
            神狀態並未達到精神耗弱之程度：：：」，有該院以九十二年二月十九
            日北市療成字第○九二三○一四○一○○號函檢附之精神鑑定報告書附
            卷可參，且被告至本院應訊時，意識清楚，應答切題，言談並無明顯乖
            離現實之內容，顯無思考邏輯之障礙，伊對外界事務之理解及判斷能力
            ，應未較常人之平均程度為低，而可認為已達精神耗弱之程度，是以本
            院認為前開鑑定意見為可採。被告空言否認稱伊有飲酒習慣，未因飲酒
            而導致胃穿孔云云，藉此質疑該鑑定結果之正確性，尚無可採。
  二、按刑法第一百八十五條之三所規定服用酒類，不能安全駕駛動力交通工具而駕
      駛者，應負刑事責任，揆其立法目的本在藉抽象危險犯之犯罪構成要件，以嚇
      阻酒後駕車者對道路交通安全之危害，本不以發生實害為必要。而所謂不能安
      全駕駛之認定，並無一定之數值可供界定，而係由法院以一般社會通念之客觀
      標準，足生公共危險時即足。目前行政機關所取締酒後駕車之參考標準，係依
      法務部於八十八年五月十日邀集司法院刑事廳、交通部、行政院衛生署、內政
      部警政署及中央警察大學等機關開會，所為凡呼氣酒精濃度逾每公升含零點五
      五毫克時，即屬不能安全駕駛之決議。上開會議決議本身固僅屬檢警取締酒後
      駕車之參考，尚無拘束法院之效力，惟以上開會議決議所採之標準，係參考美
      國、德國及日本等國家所進行之酒精濃度與精神狀態之測試實驗，亦即，各項
      實驗均發現凡呼氣中酒精濃度達每公升零點五五毫克時，就人之生理方面，已
      產生視覺反應遲鈍、影像不能集中、同時不能看清前方路況及車旁照後鏡等狀
      況，及駕駛能力已受有影響、肇事率已為一般人正常人之十倍之事實。被告於
      事發後遭測得其血中酒精濃度達每公合一百五十三毫克（經換算為呼氣酒精濃
      度每公升零點七六毫克），依一般社會通念，已達不能安全駕駛之程度；且伊
      因酒後駕駛判斷及反應能力降低，駕車自後追撞前方由告訴人騎乘之機車而肇
      事，益證伊於酒後已達不能安全駕車之程度，而被告於酒後確有駕車之事實，
      業如前述，是以伊確有於飲用酒類後，已達不能安全駕駛動力交通工具而仍然
      駕駛之犯行，堪予認定。
  三、核被告所為，係犯刑法第一百八十五條之三服用酒類不能安全駕駛動力交通工
      具而駕駛罪。爰審酌酒後駕車之危害及酒後不應駕車之觀念，已透過學校教育
      、政令宣導及各類媒體廣為介紹傳達各界週知多年，被告對於酒後不能駕車，
      及酒醉駕車之危險性，應有相當之認識，詎其明知飲酒致醉，不能安全駕駛，
      猶駕車上路，顯心存僥倖，並乏尊重其他用路人生命、財產安全之觀念，至為
      可訾等各項情狀，量處如主文所示之刑，並諭知易服勞役之折算標準。
貳、不受理部分－即被告被訴過失傷害部分：
  一、聲請簡易判決處刑意旨略以：被告因有前述過失駕駛行為，致告訴人甲○○受
      有前開傷害等語，因認被告另涉有刑法第二百八十四條第一項之過失傷害罪嫌
      。
  二、按告訴乃論之罪，告訴人於第一審辯論終結前得撤回其告訴，又告訴經撤回者
      ，應諭知不受理之判決，刑事訴訟法第二百三十八條第一項、第三百零三條第
      三款定有明文。
  三、查本件告訴人甲○○告訴被告過失傷害案件，聲請簡易判決處刑書認被告此部
      分之行為係犯刑法第二百八十四條第一項之罪，依同法第二百八十七條前段之
      規定，須告訴乃論。茲告訴人甲○○因已與被告達成和解，而具狀撤回告訴，
      有和解書、撤回告訴狀在卷可參，依照上開說明，本件就被告被訴過失傷害部
      分，爰依法諭知公訴不受理之判決。
據上論斷，依刑事訴訟法第四百五十二條、第二百九十九條第一項前段、第三百零三
條第三款，刑法第一百八十五條之三、第四十二條第二項、罰金罰鍰提高標準條例第
二條，判決如主文。
本案經檢察官孫治遠到庭執行職務
中      華      民      國      九十二      年     四     月    十五    日
                                      臺灣臺北地方法院交通法庭
                                          法  官  陳婷玉
右正本證明與原本無異。
如不服本判決，應於判決送達後十日內，向本院提出上訴狀。
                                          書記官  陳弘文
中      華      民      國      九十二      年     四     月    十八    日
附錄本案所犯法條全文
中華民國刑法第一百八十五條之三
服用毒品、麻醉藥品、酒類或其他相類之物，不能安全駕駛動力交通工具
而駕駛者，處一年以下有期徒刑、拘役或三萬元以下罰金。


司法院資訊處製作；財團法人民間司法改革基金會備份。
